臺灣高等法院臺南分院刑事判決　　　　　　　　九十三年度上訴字第九三七號　Ａ
　　　上　訴　人　臺灣嘉義地方法院檢察署檢察官
　　　上　訴　人
　　　即　被　告　甲　○　○
　　　指定辯護人　本院公設辯護人　丙　○　○
右上訴人因被告殺人未遂案件，不服臺灣嘉義地方法院九十三年度上訴字第二八五號
，中華民國九十三年九月三十日第一審判決（起訴案號：臺灣嘉義地方法院檢察署九
十三年度偵緝字第二四八號），提起上訴，本院判決如左：
      主      文
原判決撤銷。
甲○○殺人未遂，處有期徒刑捌年。
      事      實
一、緣甲○○因其結識之女性友人抱怨乙○○影響營業，乃對乙○○深懷不滿，竟萌
    殺人犯意。遂於民國九十二年十二月一日下午，先佯與其表弟葉建宏謀議欲傷害
    乙○○以達教訓之目的，並囑由葉建宏於同日下午三時許，向乙○○之友人蕭翔
    升探詢乙○○之住所，俾便前往。同日晚上六至七時許，甲○○自行預藏尖刀一
    把，駕駛其所有之車牌號碼二Ｗ─五六一二號中華廠牌銀色自用小客車，先至嘉
    義市○○街某鵝肉攤前搭載黃添安，再至嘉義縣太保市○○里○鄰○○路五四巷
    八號葉建宏住處，搭載葉建宏、陳嘉宏二人後，甲○○雖意在殺人，卻與葉建宏
    、黃添安（綽號六佰）、陳嘉宏等三人基於傷害之犯意聯絡，欲以裝潢為由誘使
    乙○○至荒僻之處傷害之，並為掩人耳目，共乘該車至太保市麻魚寮某五金行，
    由陳嘉宏下車購買一支螺絲起子，再由甲○○拆下車牌藏置。嗣於同日晚上八時
    三十分許，甲○○等四人乘車抵達太保市十一鄰埤鄉里埤麻腳一五五號乙○○住
    處，甲○○下車佯稱有店面須要裝潢，商請乙○○上車，乙○○不疑有他上車乘
    坐於後座中央，陳嘉宏、葉建宏分坐後座左、右兩側，黃添安則坐於右前座。於
    甲○○駕駛該車行駛約十分鐘後，至太保市○○里○○段之產業道路，甲○○即
    持預置之尖刀下車，乙○○遭由後座左側強拉下車，詎甲○○基於殺人之犯意，
    持刀砍殺乙○○之腹背部及雙手數刀，致乙○○受有腹部穿刺傷併胃裂創、肝裂
    傷、網膜裂傷、內臟外溢大出血、傷口長約五公分、右背部刺傷長四公分併氣胸
    、右上臂及前臂裂創併三頭肌併多條肌腱斷裂各為七公分及五公分、左手裂創併
    肌腱斷裂各為四公分及三公分之嚴重傷害。期間陳嘉宏見甲○○持刀砍殺乙○○
    ，即告之甲○○恩怨沒那麼深，不用動手殺他，甲○○則回稱「已經殺了沒有給
    他死不可以，以後事情會很大」，隨即由綽號「六佰」之黃添安前去勸甲○○，
    並搶奪甲○○之刀子，搶奪之間甲○○又再刺殺乙○○一刀，嗣刀子被黃添安搶
    下，甲○○始行停手，離開前乙○○央求甲○○呼叫救護車前來，甲○○回稱：
    「要給你死，還幫你叫救護車」等語，乙○○遂爬入在旁之玉米田內躲藏，甲○
    ○即揚言：「往溪底去死」一語，並無視於乙○○之嚴重受傷程度，逕自駕車搭
    載黃添安、葉建宏、陳嘉宏等人（三人業另行提起公訴）離去，並拋棄兇刀及沾
    染血跡之衣物（均已滅失而無法尋獲）。後因乙○○以自有之行動電話報警處理
    ，並經救護車載送就醫，始倖免死亡。
二、案經乙○○訴由嘉義縣警察局水上分局報告臺灣嘉義地方法院檢察署檢察官偵查
    起訴。
      理      由
一、訊據上訴人被告甲○○固不否認於右揭時、地持刀刺傷告訴人乙○○之犯行，惟
    矢口否認有殺人之犯意，辯稱：因好幾次喝酒發生爭吵，僅刺告訴人一刀，其他
    是拉扯時劃到，僅是想嚇告訴人，沒有殺他的犯意，事後也很後悔，有請人談和
    解云云。經查：
（一）被告殺傷告訴人之事實，除被告自承刺告訴人一刀外，並經告訴人於原審九十
      三年度易字第一一二號陳嘉宏等人所涉傷害案審理中指述：「下車之後，甲○
      ○手裡面有拿刀，我坐在中間，陳嘉宏坐在我的左邊，陳嘉宏下車之後，就是
      甲○○拉我下車。然後他問我說是否有去如意卡拉ＯＫ給人家亂，我說絕對沒
      有這件事情，然後他沒有在聽，我跟他說我和你沒有仇恨，為何要殺我。他說
      我去卡拉ＯＫ亂，我跟他說如果殺死我，我還有一個八十三歲母親和兩個小孩
      要養。然後他就往我的肚子刺下去。那時候，陳嘉宏看他刺下去，陳嘉宏就去
      推他，我跟他說麻煩他去叫救護車，他說要我死了，還要叫救護車，之後，就
      叫我跪下去，我跪下之後，他用右腳踢我的傷口。我起來之後，要爬向大路，
      甲○○不讓我去大路，又拿刀殺我的手，手筋斷掉，右手兩刀、左手兩刀，之
      後他叫我去溪底死，我走往溪底，他再從後面刺我一刀」等語在卷可稽。
（二）而共同被告陳嘉宏、葉建宏、黃添安等三人於原審審理時對於右揭時、地，與
      被告甲○○同乘拆下車牌之自用小客車，往誘告訴人游祟智至太保市○○里○
      ○段之產業道路，並由被告甲○○持刀刺告訴人，嗣又同車離去，並將沾染血
      跡之衣物丟棄等情均不否認，核與證人蕭翔升於警詢時證稱：葉建宏於九十二
      年十二月一日下午三時許，曾致電以店面須裝潢為由，探詢告訴人之住處何在
      ；證人即告訴人之子游超毅於警詢時證稱：曾於九十二年十二月一日晚上八時
      三十分許，有人來住處以裝潢之事，商請告訴人外出等語，所述情節互核相符
      。
（三）而告訴人因此受有腹部穿刺傷併胃裂創、肝裂傷、網膜裂傷、內臟外溢大出血
      、傷口長約五公分、右背部刺傷長四公分併氣胸、右上臂及前臂裂創併三頭肌
      併多條肌腱斷裂各為七公分及五公分、左手裂創併肌腱斷裂各為四公分及三公
      分等嚴重傷害乙節，亦有華濟醫院甲種診斷證明書一份及受傷照片五幀在卷可
      稽。
（四）被告雖以前揭情詞置辯，惟被告於偵查中自承：只有我持刀，黃添安、葉建宏
      及陳嘉宏三人是以徒手毆打他，只有我持刀砍他等語（見九十三年度偵緝字第
      二四八號偵查卷第十一頁），參以告訴人前揭指述及證人陳嘉宏、黃添安等人
      證述情節，告訴人所受刀傷均係被告所為無疑。再觀諸告訴人傷勢，其傷口共
      六處，傷口部位於(1)股部處長約五公分，內臟外溢；(2)背部一處長約四公分，
      深入肺部，造成氣胸；(3)左手二處各為四公分及三公分長，肌腱斷裂；(4)右前
      一處，右上臂一處各為五公分及七公分長，肌肉及肌腱斷裂。傷口皆平整，應
      為利器所傷。多處傷口大量出血休克；股部傷口傷及肝臟及胃，並內臟外溢，
      不立即手術有生命危險等情，有華濟醫院九十三年八月二日華（圖）字第九三
      ０八一一０七號函文及所附病歷影本一份在卷可稽，則以告訴人前揭傷勢之深
      度及長度，顯係遭刺殺所致，而非拉扯間造成之淺劃傷，被告所辯拉扯時劃到
      云云，不足採信。
（五）被告持以刺殺告訴人之刀雖未扣案，然依證人陳嘉宏證稱該刀刀身大約四十三
      公分，以及被告所稱較長於水果刀之陳述以觀，該刀確屬銳利之兇器無疑，則
      以該刀猛力刺人腹部要害會致命乙節，被告為智識清楚之成年人，自難諉為不
      知。再參以被告刺殺被害人期間，陳嘉宏見甲○○持刀砍殺乙○○，即告之甲
      ○○恩怨沒那麼深，不用動手殺他，甲○○則回稱「已經殺了沒有給他死不可
      以，以後事情會很大」，隨即由綽號「六佰」之黃添安前去勸甲○○，並搶奪
      甲○○之刀子，搶奪之間甲○○又再刺殺乙○○一刀，嗣刀子被黃添安搶下，
      甲○○始行停手等情，業據證人陳嘉宏、黃添安於警訊中供甚詳，被告於本院
      審理中亦供承後來刀子被黃添安搶走後始離開等語，足見被告並非自行停止刺
      殺被害人，而係刀子被黃添安搶走後始行停止，另參以被害人受傷後要求叫救
      護車，甲○○竟揚言：「我都要給你死了，還幫你叫救護車」等語乙節，業經
      告訴人指訴及證人陳嘉宏於本院審理時證述在卷可稽，且依前揭診斷書所示，
      被告當時係猛力刺殺告訴人重要部位，顯見被告確具殺人犯意。又在告訴人受
      傷嚴重致危急性命之情況下，被告仍無救援之意，益徵其有殺人之犯意甚明，
      被告所辯想嚇告訴人，無殺人犯意云云，均係事後飾卸之詞，不足採信。
（六）按共同正犯，必須有意思之聯絡，如實施犯罪時，一方意在殺人，一方意在傷
      害，即不能以其同時在場而令實施傷害者，亦負共同殺人責任，最高法院三十
      年上字第二一三二號判例要旨可資參照。本案被告甲○○邀葉建宏、黃添安、
      陳嘉宏三人欲教訓告訴人乙節，業經被告陳明，而被告以刀刺殺告訴人時，陳
      嘉宏有阻止，葉建宏、黃添安均未持刀刺殺告訴人即同車離去等情，業據各該
      證人於原審法院審理時證述在卷，顯見被告以刀刺殺告訴人所為，超越渠等原
      先教訓告訴人計畫之範圍，而為葉建宏、黃添安、陳嘉宏三人所未預見，則渠
      等應就所知之傷害部分負責，對於殺人犯行未可概以共同正犯論，辯護意旨認
      葉建宏、黃添安、陳嘉宏三人僅論以傷害罪，被告不應以殺人犯意論處云云，
      亦無足採。
（七）綜上，被告前揭辯詞均無足採信，被告殺人未遂犯行，堪予認定。
二、核被告甲○○所為，係犯刑法第二百七十一條第二項、第一項之殺人未遂罪。被
    告已著手於上開殺人行為之實行而不遂，為未遂犯，應依刑法第二十六條規定按
    既遂犯之刑度減輕之。原審因認被告犯行罪證明確予以論科固非無見，惟查甲○
    ○與被害人乙○○間之前並無任何口角糾紛，已據被害人乙○○於本院指訴明確
    ，原審判決事實欄認被告甲○○係因其與乙○○間前曾偶發之口角糾紛，與事實
    不符，以陳嘉宏見甲○○持刀砍殺乙○○期間陳嘉宏、黃添安曾予勸告並動手搶
    刀，甲○○始行停手等事實，原審疏未詳查，自有違誤，被告上訴意旨否認有殺
    人犯意及認原判量刑太重，指摘原判決不當，雖無可取；然公訴人據此認原判決
    量刑太輕提起上訴，為有理由，是原判決既有可議，自應由本院將原判決撤銷改
    判。爰審酌被告僅因細故即尋釁教訓告訴人，並萌生殺意刺殺告訴人，手段殘忍
    ，告訴人受傷嚴重而被告迄今未為賠償，犯後否認殺人犯行等一切情狀，量處如
    主文所示之刑，以資懲儆。被告刺傷告訴人之兇刀一把，被告於偵查中陳稱已丟
    棄河中，既無法尋獲，顯已滅失無疑，爰不為沒收之諭知，附此敘明。
據上論斷，應依刑事訴訟法第三百六十九條第一項前段、第三百六十四條、第二百九
十九條第一項前段、刑法第二百七十一條第二項、第一項、第二十六條前段，判決如
主文。
本案經檢察官羅清溪到庭執行職務。
中    華    民    國      九十三      年      十二      月      二十一  日
                                  臺灣高等法院臺南分院刑事第三庭
                                      審判長法官  陳    義    仲
                                            法官  陳    顯    榮
                                            法官  宋    明    蒼
右正本證明與原本無異。
如不服本判決，應於判決送達後十日內向本院提出上訴狀，其未敘述理由者並應於提
出上訴狀後十日內向本院補提理由書（應附繕本)。
                                      法院書記官  尤    乃    玉
中    華    民    國      九十三      年      十二      月      二十二  日
附錄法條：
刑法第二百七十一條：
殺人者，處死刑、無期徒刑或十年以上有期徒刑。
前項之未遂犯罰之。
預備犯第一項之罪者，處二年以下有期徒刑。
